【裁判字號】    89,交訴,260
【裁判日期】    900329
【裁判案由】    公共危險等
【裁判全文】
臺灣高雄地方法院刑事判決                        八十九年度交訴字第二六號
    公  訴  人  臺灣高雄地方法院檢察署檢察官
    被      告  乙○○
右列被告因業務過失致死等案件，經檢察官提起公訴（八十九年度偵字第二三八一八
號），本院判決如左：
    主  文
乙○○因過失致人於死，處有期徒刑壹年；又駕駛動力交通工具肇事，致人死而逃逸
，處有期徒刑捌月。應執行有期徒刑壹年陸月，緩刑肆年。
乙○○被訴服用酒類，不能安全駕駛動力交通工具而駕駛部分無罪。
    事  實
一、乙○○曾於民國八十九年間因犯公共危險案件，經台灣台南地方法院於八十九年
    九月二十六日判處拘役三十日確定在案（不構成累犯）。其考領有普通小型車駕
    駛執照，於八十九年十月二十一日下午向車主黃榮仁借得車牌號碼ＶＲ─五二八
    ０號自用小貨車欲返回住處，於八十九年十月二十一日下午六時二十分許（起訴
    書誤載為三十五分），沿高雄市○○區○○路由南往北方向行駛，行經高雄市○
    ○區○○路行政院農業委員會動植物防疫局高雄分局動物隔離場前北上內側快車
    道，本應注意汽車行駛時，駕駛人應注意車前狀況，以隨時採取必要之安全措施
    ，且依當時情況天候晴、夜間有照明、柏油路面乾燥無缺陷、無障礙物及其他缺
    陷、道路視距良好，依其智識及能力並無不能注意，竟疏未注意車前狀況，在內
    側快車道上撞及疏未注意擅自騎乘腳踏車進入快車道之楊瑞榮，致人車倒地，乙
    ○○所駕之上開車輛右側照後鏡因碰撞而折斷掉落於地面，楊瑞榮則因腦挫傷當
    場死亡，乙○○見狀並未停車查看施以救護，旋即駕車離去肇事現場而逃逸，並
    返回其位於高雄市○○區○○街九十六巷十八號之住處。嗣有不詳姓名之民眾目
    賭交通事故之發生，並記下乙○○駕駛肇事車輛之車號提供予警方追查，迄至同
    日下午八時許，經警查悉車主為黃榮仁，再偕同車主黃榮仁循線至乙○○住處查
    獲。
二、案經高雄市政府警察局小港分局移送臺灣高雄地方法院檢察署檢察官偵查起訴。
    理  由
甲、有罪部分：
一、訊據被告乙○○於本院審理中雖承認於右揭時、地駕駛向友人黃榮仁借用車牌號
    碼ＶＲ─五二八○號之自用小貨車，沿高雄市○○區○○路由南向北行駛欲返家
    ，行經營口路與秀峰街口，不慎撞及被害人楊瑞榮，致被害人楊瑞榮因腦挫傷當
    場死亡之事實，惟矢口否認肇事逃逸之犯行，並辯稱：借來的小貨車照後鏡本來
    就有搖晃現象，雖然沒有斷裂，但角度已經傾斜，所以無法使用，我以正常速度
    在內線快車道上行駛，肇事前沒有看到被害人，亦不知道有撞到人，我不知道右
    側照視鏡為何會斷裂，如果我知道有撞到人，一定會送被害人就醫等語。經查：
（一）按汽車行駛時，駕駛人應注意車前狀況，並隨時採取必要之措施，道路交通安
      全規則第九十四條第三項定有明文。此為一般駕駛人所應注意並確實遵守之事
      項，被告考領有普通小型車駕駛執照，此有駕駛執照吊扣執行單一份附卷可參
      ，對於上開規定，理當知之甚詳，被告駕車時自應注意上述規定並確實遵守之
      。再依當時客觀情狀天候晴、夜間有照明、柏油路面乾燥無缺陷、無障礙物及
      其他缺陷、道路視距良好等情，此有道路交通事故調查報告表一紙附於警卷為
      證，且依被告之智識、能力並無不能注意之情事，被告自應注意車前狀況，並
      隨時採取必要之安全措施。
（二）又被告駕車肇事撞及被害人之事實為被告所坦承，且據被害人之子甲○○指訴
      甚詳，並有證人黃榮仁於警訊及本院審理中到庭證述：案發當時是乙○○向我
      借車使用等語綦詳。又本件係經目擊本件車禍發生之不詳姓名民眾提供肇事車
      輛之車號予警方，警方依車號找到車主黃榮仁，再依據車主黃榮仁之陳述，至
      被告住處查獲等情，業經證人即警員鍾信福、傅耀才到庭結證明確，並有高雄
      市政府警察局小港分局司法警察處理變死案件調查報告表一份在卷。再依據車
      禍現場所遺留之肇事車輛照後鏡確係被告借用之車牌號碼ＶＲ─五二八○號之
      自用小貨車右側照後鏡等情，亦據證人黃榮仁於警訊中指證明確，並有比對照
      片八幀、照後鏡掉落車禍現場照片二幀及高雄市政府警察局交通大隊交通事故
      談話紀錄表、道路交通事故調查報告表各一份、車禍現場照片八幀、肇事小貨
      車車身刮痕照片八幀、被害人騎乘腳踏車桿上留有藍色刮漆痕等腳踏車車損照
      片四幀附卷可憑。
（三）本件肇事地點在高雄市○○區○○路行政院農業委員會動植物防疫局高雄分局
      動物隔離場前之北上車道，該路中間劃有雙黃實線分向線，雙向各有二快車道
      、一慢車道，肇事前被告車行方向為沿高雄市○○區○○路由南往北方向行駛
      ，肇事後地面留有被害人腳踏車刮地痕一．六公尺，被害人倒臥於腳踏車倒放
      處北側之北上內側快車道上，北上內側快車道上往北方向依次散落肇事車輛照
      後鏡、玻璃碎片、及被害人腳踏車載裝之紙盒，而被害人之腳踏車則無明顯撞
      擊之痕跡等情，此有上開道路交通事故調查報告表一紙及照片十八幀附於警卷
      為證。依此關係位置形態，參諸雙方行進方向、路線、路況與車損加以研析，
      足證被害人疏未注意騎乘腳踏車擅自進入快車道，而被告亦疏未注意車前狀況
      ，並隨時採取必要之安全措施駕車撞及，被告就本件交通事故之發生，確有過
      失至明。又被害人就本件事故之發生亦有過失，固如前述，然仍不能因此解免
      被告應負過失刑責之成立。
（四）被害人楊瑞榮因本件車禍死亡之事實，業經臺灣高雄地方法院檢察署檢檢察官
      督同法醫師相驗屬實，並有勘驗筆錄、臺灣高雄地方法院檢察署相驗屍體證明
      書及臺灣高雄地方法院檢察署驗斷書各一份在卷可憑，被害人之死亡結果，與
      被告之過失行為間，具有相當因果關係，甚為灼然。本件罪證明確，被告過失
      至人於死犯行堪以認定。
（五）再按刑法上所謂業務，係指個人基於其社會地位繼續反覆所執行之事務，其主
      要部分之業務固不待論，即為完成主要業務所附隨之準備工作與輔助事務，亦
      應包括在內。汽車駕駛人之駕駛工作，乃隨時可致他人身體生命於危險之行為
      ，並係具有將該行為繼續，反覆行使地位之人，因此應有經常之注意俾免他人
      於危險之特別注意義務；因業務上過失致人於死之罪，必以專從事於某種業務
      之人，因是項業務上過失致人於死為其成立要件，否則只能以通常過失致人於
      死論罪；最高法院七十一年台上字第一五五０、七十五年台上字第一六八五、
      十八年非字第六八號判例可資參照。本件被告係從事操作外海消波塊吊車工作
      ，吊車在某一工地作業完成後，需將吊車駛至另一工地，但因吊車在道路行駛
      時車速較慢，恐後方來車不慎撞及，因而與其子丙○○合力，或由被告或其子
      丙○○駕駛吊車，另一人駕駛自小客車者在吊車之後，以維護後方車輛之行車
      安全，肇事當天被告向友人黃榮仁借車，準備與其子丙○○於翌日前往台南縣
      麻豆鎮護送吊車駛回高雄等情，已據被告及證人丙○○於本院審理中到庭陳述
      明確，且經證人黃榮仁於本院審理中證稱：被告要將吊車開回來，但沒有車子
      去押車，所以向我借車，肇事地點係被告開往回家的路上，而非開往台南縣麻
      豆鎮的方向等語，足證被告於肇事前向證人黃榮仁借用車輛，準備翌日再執行
      護送吊車行駛在道路上工作，於駕駛借得之自小貨車返家途中肇事，足證被告
      肇事時駕駛自小客車返家，並非執行主要或附隨業務，公訴人認被告涉犯刑法
      第二百七十六條第二項業務過失致死罪嫌，容未誤會。
二、被告駕車肇事後未停車查看，逕自駛離現場，警方根據目擊本件車禍發生之不詳
    姓名民眾提供肇事車輛車號循線追查車主黃榮仁，再由車主黃榮仁帶同警方於案
    發當日晚上八時至被告住處查獲被告之事實，為被告所自承，且經證人鍾信福、
    傅耀才到庭結證明確。又被害人遭被告駕車撞擊後，造成右顳右顴右下頜壓撞扁
    、右額二ｘ二公分開放骨折、左上胸擦傷約十五ｘ十五公分之傷情，此有驗斷書
    一份附卷可證，又被害人騎乘之腳踏車在地面留有刮地痕一點六公尺，腳踏車車
    桿上留有被告所駕小貨車之藍色烤漆，已如前述，足見被害人被撞擊時力道應非
    輕微，被告殊不可能絲毫未察覺；況證人黃榮仁到庭證述：肇事車輛右側照後鏡
    已焊接二次，我借車予被告時，右照後鏡已焊接好，可以轉動使用等語，則被告
    辯稱右側照後鏡本有搖晃現象，且角度傾斜，無法使用，所以我未使用右側照後
    鏡，亦不知掉落一節，即非可採。又一般汽車駕駛人駕駛，除應注意於車前狀況
    ，尚需利用左、右側照後鏡以環視左右四周人車動態，而右側照後鏡係裝置在車
    前擋風玻璃旁邊之右側，其設計上又為駕駛人之目光所必及之處，被告自肇事地
    點至返家途中，駕車時必然會使用到右側照後鏡，其謂不知照後鏡掉落，顯係事
    後卸責之詞，不足採信。綜上所述，被告駕駛動力交通工具肇事，致人死亡而逃
    逸之犯行，已堪認定。
三、核被告乙○○所為，係犯刑法第二百七十六條第一項之過失致人於死罪（公訴人
    認被告係犯同條第二項業務過失致人於死罪，尚未有洽，起訴法條應予變更）及
    同法第一百八十五條之四肇事致人死而逃逸罪。被告所犯上開二罪間，犯意各別
    ，行為互殊，構成要件有異，應分別論罪合併處罰。被告所犯過失致人於死罪，
    因被告在快車道上依規定駕車行駛，被害人騎乘之腳踏車（即慢車）不依規定擅
    自進入快車道，致肇事而死亡，依道路交通管理處罰條例第八十六條第二項之規
    定，被告應減輕其刑。爰審酌被告過失致被害人死亡，但被害人就本件車禍之發
    生應負較大之過失責任，及被告於肇事後不停車救護被害人，逕自駕車逃逸，惟
    於犯罪後坦承過失致死犯行，但仍飾詞否認肇事致人死而逃逸之犯行，及已與被
    害人家屬成立和解（此有調解筆錄影本一份在卷）等各情，分別量處如主文所示
    之刑，並定其應執行之刑。又被告前未曾受有期徒刑以上刑之宣告，此有臺灣高
    等法院被告全國前案紀錄表附卷可證，經此偵、審程序，應知所警惕而無再犯之
    虞，本院認以暫不執行為當，併予宣告緩刑，以啟自新。
乙、無罪部分：
一、公訴意旨另以：被告乙○○明知服用酒類及其他相類之物足以造成不能安全駕駛
    動力交通工具之危險，於八十九年十月二十一日下午，在不詳處所飲酒後，顯無
    法安全駕駛，竟猶不顧影響道路交通公眾之安全，貿然駕駛向友人黃榮仁所借用
    之車牌號碼ＶＲ─五二八０號自用小貨車，沿高雄市○○區○○路由南往北方向
    行駛，於同日下午六時三十五分許，行至營口路行政院農業委員會動植物防疫局
    高雄分局動物隔離場前，被告乙○○在飲酒後，疏未注意車況動態，致撞及由楊
    瑞榮所騎乘之腳踏車，使楊瑞榮人車倒地，因腦挫傷而當場死亡，並於當晚八時
    許，經警自車主黃榮仁處循線查獲被告乙○○。以酒精測定器檢測吹氣，被告乙
  ○○吐氣所含酒精成份高達每公升０．七五毫克（ＭＧ／Ｌ），肇事率達一般人
    二十五倍以上，因認被告乙○○涉有刑法第一百八十五條之三罪嫌云云。
二、本件公訴人認被告乙○○涉有酒後不能安全駕駛交通工具之犯行，係以酒精濃度
    測試值表一紙為其主要論罪依據，訊據被告則堅決否認之，並以：肇事當時我沒
    有喝酒，是七點多回到家才喝一瓶半的塑膠瓶裝米酒等語。經查：
（一）按犯罪事實應依證據認定之，無證據不得推定其犯罪事實。又不能證明被告犯
      罪事實者，應諭知無罪之判決。刑事訴訟法第一百五十四條、第三百零一條第
      一項分別定有明文。本件被告於八十九年十月二十一日下午六時二十分許駕車
      肇事，而警方係於同日下午八時許在被告住處循線查獲被告，雖證人鍾信福證
      述：我們去被告住處時，看得出來被告有喝酒，且有聞到酒味等語，及同日下
      午八時五十一分許經警對被告施以酒精濃度測試結果，其吐氣所含酒精成份達
      每公升０．七五毫克（ＭＧ／Ｌ），此有酒精濃度測試值表一紙為證。然據證
      人黃榮仁於本院審理中結證：被告在當天下午四、五時左右騎機車來向我借車
      ，當時他沒有喝酒，身上也沒有酒味，於同日六時左右借得車子後，被告說他
      要回家，肇事地點是被告要回家的路上，自我那裡開車至肇事地點大約半小時
      等語（本院九十年三月十五日審判筆錄），而本件肇事時間為同日下午六時二
      十分許，足證被告自證人黃榮仁處出發時並無飲酒之情形，再以開車所需時間
      加以判斷，足認被告自證人黃榮仁處出發後，並未在外用餐逗留，而直接駛至
      肇事地點。又證人即被告之子丙○○到庭證述（與被告隔離訊問）：我晚上七
      時回到家時，我父、母、弟、姪均在吃飯，我父親有喝米酒，我也有喝等語，
      核與被告陳述情節大致相符（經本院隔離訊問），堪認被告之辯解為可採。況
      被告於肇事後逃逸而未留在現場等候警員前來處理，警員鍾信福、傅耀才循線
      前去被告住處查獲及對被告施以酒精濃度測試時，距被告肇事時已有二個半小
      時之久，其間除不詳姓名之民眾提供肇事車輛車號予警方外，並無任何證據足
      資證明被告因飲酒不能安全駕駛而駕車之情事。又被告肇事逃逸返家後，或出
      於緊張或其他動機飲酒，公訴人認被告駕車肇事逃逸，惟恐警方前來追查已有
      所不及，應不會在肇事後飲酒，陷己於不利之境地為由，遽認被告於為警查獲
      時測得之酒精濃度為其肇事前所飲用，洵非有據。至被告雖於偵查中陳稱返家
      後才喝米酒二杯等語，惟於本院審理中改稱謂約飲用塑膠瓶裝米酒一瓶半等語
      ，先後所述固有不符，然查，既無積極證據證明被告飲酒致不能安全駕駛之情
      事，被告此部份犯行，尚屬不能證明，自應為無罪之諭知。公訴人認此部份與
      前揭判決有罪之肇事逃逸罪部分，有牽連犯之裁判上一罪之關係，容有誤會，
      附此敘明。
丙、據上論斷，應依刑事訴訟法第二百九十九條第一項前段、第三百條、第三百零一
    條第一項、道路交通管理處罰條例第八十六條第二項、刑法第一百八十五條之四
    、第二百七十六條第一項、第五十一條第五款、第七十四條第一款、罰金罰鍰提
    高標準條例第一條前段，判決如主文。
本案經檢察官郭麗娟到庭執行職務。
中      華      民      國      九十      年      三      月    二十九  日
                                  臺灣高雄地方法院交通法庭
                                      法  官  張  桂  美
右正本證明與原本無異。
如不服本判決，應於判決送達後十日內，向本院提出上訴狀。
                                      書記官  吳  金  霞
中華      民      國      九十      年      三      月    三十   日


司法院資訊處製作；財團法人民間司法改革基金會備份。
